【裁判字號】    97,交上易,94
【裁判日期】    971211
【裁判案由】    過失致死
【裁判全文】
臺灣高等法院高雄分院刑事判決        97年度交上易字第94號
上  訴  人  臺灣屏東地方法院檢察署檢察官
被      告  乙○○
上列上訴人因被告過失致死案件，不服臺灣屏東地方法院97年度
交訴字第30號中華民國97年8 月18日第一審判決（起訴案號：臺
灣屏東地方法院檢察署97年度偵字第1898號），提起上訴，本院
判決如下：
    主  文
上訴駁回。
    事  實
一、乙○○於民國96年12月26日下午3 時7 分許，駕駛車牌號碼
    為5857－FD之自用小客車，沿屏東縣新園鄉○○路，由東往
    西方向行駛，行近環南路與環東路之無號誌交岔路口處，原
    應注意車前狀況，並隨時採取必要之安全措施，依當時天候
    晴、日間自然光線、視距良好、直路、柏油路面乾燥、無障
    礙或其他缺陷，而依其智識、能力又無不能注意之情事，竟
    疏未注意車前狀況，於通過該交岔路口時，適有林羅淑芬駕
    駛車牌號碼為S8－6397之自用小貨車，沿環東路，由南往北
    方向穿越該交岔路口，原亦應注意車前狀況，隨時採取必要
    之安全措施，以避免危險之發生，且依其智識、能力及當時
    天候、路況等情狀，又無不能注意之情形，於駛近上開交岔
    路口亦疏未注意車前狀況且支線道未讓幹線道先行即穿越該
    交岔路口，乙○○發現時煞避不及，其所駕駛自小客車左前
    側因而撞及林羅淑芬所駕駛上開自用小貨車右前側，致林羅
    淑芬所駕駛上開自用小貨車轉向而撞及環南路旁護欄，林羅
    淑芬並摔出車外而跌落環南路北側水溝內，使林羅淑芬因而
    受有頭部多處裂傷併腦挫傷併骨折及身體多處裂傷及擦傷等
    傷害，經送屏東縣東港鎮安泰醫院急救，惟林羅淑芬於到達
    醫院前，即因上開頭部多處裂傷併腦挫傷併骨折等傷害不治
    死亡。乙○○駕車肇事後，未被偵查犯罪之機關或人員發覺
    前，即向據報到達之警員表示其為上開車號5857－FD之自用
    小客車之駕駛人，嗣並接受裁判。
二、案經林羅淑芬之子甲○○訴由臺灣屏東地方法院檢察署檢察
    官偵查起訴。
    理  由
一、本件被告乙○○所犯係死刑、無期徒刑、最輕本刑為3 年以
    上有期徒刑以外之罪，已經被告就被訴事實先為有罪之陳述
    ，經審判長告知被告簡式審判程序之旨，並聽取當事人之意
    見後，依刑事訴訟法第273 條之1 第1 項之規定，裁定進行
    簡式審判程序。又簡式審判程序之證據調查，依刑事訴訟法
    第273 條之2 規定，不受同法第159 條第1 項審判外陳述排
    除之限制，再被告對於卷內之各項證據，亦不爭執證據能力
    ，故卷內所列之各項證據，自得作為證據，合先敘明。
二、前揭犯罪事實，已經被告於警詢、偵查、原審及本院審理時
    自白不諱，並有道路交通事故調查報告表(一)、(二)、道路交通
    事故現場圖、道路交通事故肇事人自首情形紀錄表、安泰醫
    院診斷證明書、臺灣屏東地方法院檢察署檢驗報告書、相驗
    筆錄、勘驗筆錄、相驗屍體證明書、相驗報告書各1 份與現
    場、車損照片及相驗屍體照片26幀在卷可稽，堪信為真；另
    經原審法院依職權將本件交通事故送請臺灣省高屏澎區車輛
    行車事故鑑定委員會鑑定後認被告駕駛自用小客車行經無號
    誌岔路口，未減速注意車前狀況為肇事次因，有該委員會鑑
    定意見書1 份附卷可證（見原審法院卷第30至32頁），堪信
    為真實。
三、按汽車行駛時，駕駛人應注意車前狀況及兩車併行之間隔，
    並隨時採取必要之安全措施，道路交通安全規則第94條第3
    項定有明文。本件被告考領有職業大貨車駕照，已據其陳明
    在卷（見警卷第10頁、第17頁），對於上開規定本應熟知並
    加以遵守。被告駕車行駛上開路段，本應注意行經該無號誌
    之交岔路口時，更應注意車前狀況及路口車輛，隨時採取必
    要之安全措施，而依上開道路交通事故調查報告表(一)所載當
    時情形為：天候晴、日間自然光線、柏油路面乾燥、無缺陷
    、亦無障礙物，視距良好（見警卷第7 頁），亦無不能注意
    之情事，被告竟疏未注意上開規定，未於路口減速慢行，致
    發現被害人林羅淑芬所駕駛之自用小貨車時，已不及閃避、
    煞停，以致其所駕駛自小客車左前側因而撞及林羅淑芬所駕
    駛上開自用小貨車右前側，致林羅淑芬所駕駛上開自用小貨
    車轉向而撞及環南路旁護欄，林羅淑芬並摔出車外而跌落環
    南路北側水溝內，使林羅淑芬因而受有頭部多處裂傷併腦挫
    傷併骨折及身體多處裂傷及擦傷等傷害，林羅淑芬並於送醫
    途中因傷重而不治死亡之事實，有臺灣屏東地方法院檢察署
    相驗屍體證明書、相驗報告書及死者照片在卷可按，是被告
    之過失肇事行為與被害人林羅淑芬之死亡結果間，有相當因
    果關係至為明顯。足認被告上開自白顯與事實相符，應堪信
    實，本案事證已臻明確，其犯行堪予認定。
四、核被告所為，係犯刑法第276 條第1 項之過失致人於死罪。
    查被告於肇事後，留在現場等候，於有偵查犯罪職權之機關
    或公務員尚未發覺其犯罪前，主動向據報到場之員警吳志明
    表明其為肇事者，而接受裁判等情，有屏東縣警察局東港分
    局交通組交通事故肇事人自首情形紀錄表1 份在卷足參（見
    警卷第15頁），符合自首要件，爰依刑法第62條前段減輕其
    刑。
五、原審因依刑法第276 條第1 項、第62條前段、第41條第1 項
    前段、第74條第1 項第1 款，刑法施行法第1 條之1 之規定
    ，並審酌被告素行尚佳（見臺灣高等法院被告前案紀錄表）
    ，因其駕駛上開汽車行經交岔路口，疏未注意車前狀況而過
    失駕駛致被害人林羅淑芬因而死亡，使家屬遭受莫大傷痛及
    負擔，事後坦承犯行、態度良好及被害人林羅淑芬駕駛上開
    自用小貨車亦有過失等一切情狀，量處有期徒刑5 月；並審
    酌其年齡、職業、收入、社會地位，諭知如易科罰金，以新
    臺幣1000元折算1 日。復以被告未曾因故意犯罪受有期徒刑
    以上刑之宣告，此有臺灣屏東地方法院檢察署刑案資料查註
    紀錄表及臺灣高等法院被告前案紀錄表各1 份附卷可佐，其
    經此教訓，自當知所警惕而無虞再犯，經綜核各情認上開有
    期徒刑之宣告，已足策其自新，所宣告之刑，以暫不執行為
    適當，併依法諭知緩刑2 年。認事用法，核無不合，量刑亦
    屬妥適。檢察官據告訴人聲請提起上訴，指摘原判決量刑過
    輕，惟於本院審理中，被告已經與告訴人成立和解，有屏東
    縣新園鄉調解委員會調解筆錄1 分附於本院卷可稽（尚未核
    定），原審量刑並未過輕，檢察官上訴為無理由，應予駁回
    。
據上論結，應依刑事訴訟法第368 條，判決如主文。
本案經檢察官孫小玲到庭執行職務。
中    華    民    國    97    年    12    月     11   日
                  刑事第五庭    審判長法  官  曾永宗
                                      法  官  王伯文
                                      法  官  任森銓
以上正本證明與原本無異。
本判決不得上訴。
中    華    民    國    97    年    12    月    11    日
                                      書記官  廖素珍
附錄本件判決論罪科刑法條：
刑法第276條第1項
因過失致人於死者，處 2 年以下有期徒刑、拘役或 2 千元以下
罰金。


司法院資訊處製作；財團法人民間司法改革基金會備份。
